【裁判字號】    88,訴,1391
【裁判日期】    890407
【裁判案由】    毒品危害防制條例
【裁判全文】
台灣台中地方法院刑事判決                        八十八年度訴字第一三九一號
    公  訴  人  臺灣台中地方法院檢察署檢察官
    被      告  戊○○
                甲○
    共      同
    指定辯護人  本院公設辯護人  乙○○
右列被告等因違反毒品防制條例案件，經檢察官提起公訴 (八十八年度偵字第五九九
二號、七六四六號、七六四七號、一三三九四號）及移送併辦部分（台灣台中地方法
院檢察署八十八年度毒偵字第二二三三號），本院判決如左：
    主  文
戊○○施用第一級毒品，累犯，處有期徒刑柒月，扣案海洛因壹包（驗後淨重一點九
六公克）、海洛因壹包（驗後淨重零點零三公克）沒收銷燬之。又連續施用第二級毒
品，累犯，處有期徒刑柒月，扣案安非他命壹包（毛重零點四公克），沒收銷燬之。
又共同販賣第二級毒品，累犯，處有期徒刑伍年，扣案安非他命貳包（驗後淨重零點
四二公克），沒收銷燬之，販賣毒品所得新台幣貳仟元沒收，如全部或一部不能沒收
時，以其財產抵償之。主刑部分應執行有期徒刑陸年貳月。
甲○共同販賣第二級毒品，處有期徒刑伍年，扣案安非他命貳包（驗後淨重零點四二
公克），沒收銷燬之，販賣毒品所得新台幣貳仟元沒收，如全部或一部不能沒收時，
以其財產抵償之。
    事  實
一、戊○○前曾於民國八十七年一月十六日，因違反麻醉藥品管理條例案件，經臺灣
    臺中地方法院判處有期徒刑六月確定，於八十七年四月十七日易科罰金執行完畢
    ；復因施用毒品案件，經台灣台中地方法院裁定執行觀察勒戒後，因無繼續施用
    毒品之傾向，於八十八年二月十日，由台灣台中地方法院檢察署檢察官以八十八
    年度偵字第三０三四號為不起訴處分在案，猶不知悔改，基於概括犯意，自八十
    八年二月二十七日經警查獲前二日某時起至八十八年十月十九日經採尿送驗往前
    回溯三日內某時止，在台中縣豐原市○○路及其他不詳地點，連續以玻璃吸食器
    吸食第二級毒品安非他命方式，施用安非他命。另於八十八年三月十五日經警查
    獲採尿送驗往前回溯三日內某時，以將第一級毒品海洛因摻入香煙內點燃吸食之
    方式，施用海洛因一次。嗣於八十八年二月二十七日一時十五分許，經警於臺中
    縣豐原市○○路三一巷九六號查獲其與丁○○、丙○○（以上二人另案強制戒治
    及觀察勒戒）等人，並扣得戊○○所有之安非他命一小包（毛重約０˙四公克）
    、丁○○持有之安非他命三小包（其中二小包，驗後淨重零點四二公克，經檢驗
    結果為安非他命；另一小包淨重零點零三公克，經檢驗結果係海洛因）。且戊○○尿液經警採集送驗結果呈甲基安非他命陽性反應；又於八十八年三月十五日十
    六時五十分許，再為警於上址查獲，並扣得其所有海洛因二小包（驗後淨重總計
    一點九六公克），且其尿液送驗呈甲基安非他陽性反應。同日並經依臺灣臺中地
    方法院以八十八年度毒聲字第一七七０號裁定令入臺灣臺中看守所附設之勒戒所
    觀察、勒戒後，認有繼續施用毒品之傾向，復經臺灣臺中地方法院以八十八年毒
    聲字第二二五四號裁定令入強制戒治場所強制戒治，而於八十八年九月四日停止
    戒治交付保護管束。其於停止戒治受保護管束期間之八十八年十月六日、八十八
    年十月十九日分別經採尿人員採尿送驗，亦均呈甲基安非他命陽性反應。
二、戊○○、甲○二人，共同基於意圖營利之犯意聯絡，於八十八年二月二十七日凌
    晨一時許，在臺中縣豐原市○○路三一巷九六號住處，由甲○先與丁○○達成販
    賣第二級毒品安非他命之合意，並收取丁○○交付之買賣價款新臺幣（下同）二
    千元後，旋由戊○○在上址交付安非他命三小包（驗後淨重合計零點四五公克，
    其中二小包，經檢驗結果為安非他命，驗後淨重零點四二公克；另一小包淨重零
    點零三公克，經檢驗結果係第一級毒品海洛因）與丁○○。嗣同日凌晨一時十五
    分許，為警在上址查獲戊○○、丁○○、丙○○等人，並扣得戊○○、甲○販售
    予丁○○安非他命三小包（其中二小包，驗後淨重零點四二公克，經檢驗結果為
    安非他命；另一小包淨重零點零三公克，經檢驗結果海洛因）。
三、案經臺中縣警察局、臺中縣警察局豐原分局移送台灣台中地方法院檢察署檢察官
    暨該署檢察官自動檢舉（甲○）偵查起訴及移送併辦。
      理  由
一、被告戊○○涉犯施用第一級、第二級毒品犯行部分：
（一）訊據被告戊○○固坦承於八十八年二月二十七日經警查獲前二日、八十八年三
      月十五日經警查獲當日有施用安非他命及前幾天有施用海洛因一次，然否認曾
      於八十八年十月六日往前回溯三日內、八十八年十月十九日往前回溯三日內某
      時曾施用安非他命之犯行，辯稱：其於停止戒治保護管束期間並未施用第二級
      毒品安非他命。經查，被告戊○○於八十八年二月二十七日、八十八年三月十
      五日經警查獲採尿送驗結果，均呈甲基安非他命陽性反應，此有台中縣警察局
      檢驗尿水報告書二紙附卷可稽，並有安非他命一包（毛重０˙四公克）、海洛
      因二包（驗後淨重一點九六公克，有法務部調查局通知書一紙附卷可按）扣案
      可資佐證。此外，復有卷附八十八年度毒聲字第一七七０號、第二二五四號裁
      定書、臺灣臺中看守所八十八年三月二十四日（８８）中所奕總字第一一三九
      號函附之「有無繼續施用毒品傾向證明書」各一份可憑，被告戊○○自白施用
      安非他命、海洛因犯行部分與事實相符。
（二）次查，被告戊○○雖否認分別於八十八年十月六日、八十八年十月十九日往前
      回溯三日內某時，有施用安非他命云云。按一般吸食或施打毒品（或麻醉藥品
      ），八小時內約有百分之八十量於尿中排出，二十四小時後剩餘量之百分之九
      十再排出，七十二小時後仍有微量排出，而因人體代謝差異（即成癮者），其
      代謝時間慢，故於一百二十小時內，利用較具公信力之儀器（如氣象層析質譜
      儀）仍可能被測出，此有此有憲兵司令部（八十）鑑驗字第一七四六號函一紙
      ，附卷可稽。查，被告戊○○於停止戒治受保護管束中，接受採集之尿液，經
      送驗結果，亦均呈甲基安非他命陽性反應，有檢驗台灣彰化地方法院受保護管
      束人（被告）尿液檢體監管紀錄、濫用尿液檢驗報告各二份為證，本件固非以
      精密儀器鑑驗，然揆諸上開說明，被告戊○○應確有分別於上揭採尿時日往前
      回溯三日內某時施用安非他命，其所辯顯不足採。綜上，被告戊○○施用安非
      他命、海洛因之犯行事證明確，堪予認定。
二、被告戊○○、甲○涉犯販賣第二級毒品犯行部分：
（一）訊據被告戊○○、甲○固均否認有販賣安非他命與丁○○之犯行云云。然查，
      證人丁○○迭次於警、偵訊中及本院審理中供述係向被告甲○購買安非他命，
      並交付被告甲○二千元，嗣並由被告戊○○交付三小包安非他命（按其中一包
      實為海洛因，應係被告戊○○誤為安非他命而交付）等語綦詳，並有丁○○向
      被告二人購得之安非他命扣案可資佐證（被告戊○○交付丁○○之安非他命三
      小包，其中二包驗後淨重零點四二公克，為安非他命，其中一包淨重零點零三
      公克之部分，係海洛因，有法務部調查局之鑑定通知書在卷可參）。另證人丙○○於偵查及本院審理中亦證稱當日親見丁○○將二千元交付被告甲○說要買
      安非他命，及聽說被告甲○以前曾販賣安非他命等語明確。次查，被告甲○前
      曾因販賣海洛因毒品案件，經法院判處有期徒刑十年，現上訴最高法院中，被
      告戊○○、證人丁○○、丙○○因施用毒品案件，曾分別經觀察勒戒、強制戒
      治，業據其等陳明在卷，並有台灣台中地方法院檢察署刑案資料查註紀錄表可
      按，是證人丁○○、丙○○之前開證述信而有徵，而本件應屬施用毒品者間之
      小量毒品買賣，故雖未扣得大量毒品、磅秤、分裝袋等物，亦屬常情，被告二
      人辯稱未共同販賣安非他命，諉無足採。被告二人販賣安非他命之犯行事證明
      確，洵堪認定。
二、核被告戊○○所為，係犯毒品危害防制條例第十條第一項之施用第一級毒品海洛
    因罪、同條例第十條第二項之施用第二級毒品安非他命罪及同條例第四條第二項
    之販賣第二級毒品安非他命罪等罪；被告甲○所為係犯同條例第四條第二項之販
    賣第二級毒品安非他命罪。被告戊○○、甲○二人，就販賣安非他命犯行之部分
    ，有犯意聯絡與行為分擔，為共同正犯。又被告戊○○持有毒品海洛因、安非他
    命及被告甲○持有安非他命之低度行為，分別為被告戊○○、甲○販賣安非他命
    及被告戊○○施用海洛因、安非他命之高度行為所吸收，不另論罪。再被告戊○○先後多次之施用安非他命之犯行，時間緊接，犯罪構成要件相同，顯係基於概
    括犯意反覆為之，為連續犯，應依刑法第五十六條規定加重其刑。公訴意旨固未
    就被告戊○○自八十八年三月十五日後至八十八年十月十九日往前回溯前三日內
    某時，施用安非他命之犯行起訴，然此部分與已起訴施用安非他命犯行部分，為
    連續犯之裁判上一罪關係，為起訴效力所及，基於審判不可分原則，本院自得併
    與審酌，附此敘明。又被告戊○○係於八十八年三月十五日經警查獲採尿往前回
    溯三日內某時，施用海洛因一次，業經被告戊○○陳明在卷，且應已包含於起訴
    書所載之八十八年三月十日起至同年月十四日凌晨零時許，而經起訴在案。至於
    其餘公訴人認被告自八十八年三月十日起至同年月十四日凌晨零時許連續多次施
    用海洛因，業為被告否認，且別無其他積極證據足資證明，惟公訴人認此與起訴
    施用海洛因有罪部分，係連續犯裁判上一罪關係，是爰不另為無罪諭知，併與敘
    明。被告戊○○所犯上開施用海洛因、施用安非他命及販賣安非他命三罪間，犯
    意各別，行為互殊，應予分論併罰。被告戊○○前曾於八十七年一月十六日，因
    違反麻醉藥品管理條例案件，經臺灣臺中地方法院判處有期徒刑六月確定，於同
    年四月十七日易科罰金執行完畢，有臺灣臺中地方法院刑案資料查註紀錄表在卷
    可稽，其於有期徒刑執行完畢後五年內再犯本件有期徒刑以上之罪，為累犯，應
    依刑法第四十七條之規定遞加重其刑，惟其所犯販賣安他命犯行部分，法定本刑
    為無期徒刑部分，依法不得加重其刑。查，本件被告甲○、戊○○販賣安非他命
    一次旋即為警查獲，且其販賣之安非他命數量僅為三小包（其中一包係誤海洛因
    為安非他命而交付），販賣數量不多，販賣價格亦僅二千元，復未扣得分裝袋、
    湯杓、磅秤等供分裝大量販賣之工具，被告戊○○本身亦有施用毒品，是應係施
    毒者間之小量毒品買賣，衡諸毒品危害防制條例第四條第二項販賣第二級毒品最
    輕本刑為有期徒刑七年以上之重刑，情輕法重，堪予憫恕，雖科以法定最低度之
    刑，猶嫌過重，爰依刑法第五十九條規定減輕甲○之刑，被告戊○○則於依累犯
    規定加重其刑（法定刑無期徒刑部分依法不得加重）後，減輕其刑。扣案海洛因
    一包（驗後淨重一點九六公克）、安非他命一包（毛重零點四公克）、安非他命
    二包（驗後淨重零點四二公克）分別為第一、二級毒品，應依毒品危害防制條例
    第十八條第一項前段宣告沒收併銷燬之。另扣案海洛因一包（驗後淨重零點零三
    公克），係被告戊○○誤為安非他命而販賣交付，被告戊○○持有海洛因之低度
    行為固為施用之高度行為所吸收不另論罪，惟其持有該包海洛因，亦應併依法宣
    告沒收銷燬之。被告二人販賣安非他命所得二千元依同條例第十九條第一項宣告
    沒收，如全部或一部不能沒收時，以其財產抵償之。又扣案空夾鏈袋一包，被告
    戊○○否認為其所有，又別無證據證明為其所有供犯罪所用或預備供犯罪所用之
    物，是不另為沒收之諭知，附此敘明。
據上論斷，應依刑事訴訟法第二百九十九條第一項前段，毒品危害防制條例第四條第
二項、第十條第一項、第二項、第十八條第一項前段、第十九條第一項、第二十條第
三項前段，刑法第十一條前段、第二十八條、第五十六條、第四十七條、第五十九條
、第五十一條第五款，判決如主文。
中      華      民      國    八十九    年      四      月      七      日
                台灣台中地方法院刑事第五庭
                                    法  官  陳  淑  芳
右正本證明與原本無異。
如不服本判決，應於判決送達後十日內向本院提出上訴狀，上訴於臺灣高等法院臺中
分院( 須附繕本 )。
                                    書記官
中      華      民      國    八十九    年      四      月      十      日
附錄本案所犯法條全文：
毒品危害防制條例第四條第二項：
製造、運輸、販賣第二級毒品者，處無期徒刑或七年以上有期徒刑，得併科新臺幣七
百萬元以下罰金。
毒品危害防制條例第十條：
施用第一級毒品者，處六月以上五年以下有期徒刑。
施用第二級毒品者，處三年以下有期徒刑。


司法院資訊處製作；財團法人民間司法改革基金會備份。
